臺灣臺南地方法院刑事判決
109年度易字第1438號
公  訴  人  臺灣臺南地方檢察署檢察官
被      告  謝明宏



上列被告因業務侵占等案件，經檢察官提起公訴（109年度偵字
第20658號），被告於本院準備程序中就被訴事實均為有罪之陳
述，經本院合議庭裁定改由受命法官獨任進行簡式審判程序，判
決如下：
    主  文
謝明宏犯業務侵占罪，處有期徒刑陸月，如易科罰金，以新臺幣
壹仟元折算壹日；又犯詐欺取財罪，處有期徒刑陸月，如易科罰
金，以新臺幣壹仟元折算壹日。應執行有期徒刑捌月，如易科罰
金，以新臺幣壹仟元折算壹日。
    事  實
一、謝明宏為不動產仲介人員，負責不動產買賣之居間及代收、
    保管、移交款項（如斡旋金、買賣價金）等工作，並於民國
    108年10月間辦理門牌號碼為臺南市○○區○○街000號之房屋（
    下稱本件房屋）買賣之居間業務，為從事業務之人；其因鄭
    勝雄有意購買本件房屋而與之接洽，即向鄭勝雄表示須先交
    付新臺幣（除特別標註為銀元者外，下同）3萬元斡旋金以
    便與屋主議價。詎謝明宏於108年10月間某日收受鄭勝雄交
    付之斡旋金3萬元後，竟因家庭因素需款花用，即萌生為自
    己不法所有之意圖，基於侵占業務上持有之物之犯意，利用
    其業務之便，將上開3萬元款項挪為己用而侵占入己。
二、謝明宏因家庭經濟問題，另意圖為自己不法之所有，基於詐
    欺取財之單一犯意，於108年10月間至11月中陸續向鄭勝雄
    佯稱屋主認斡旋金太少，須再增加斡旋金以利議價云云，致
    鄭勝雄陷於錯誤，於108年10月間至108年11月17日，在臺南
    市○○區○○○街00號等處，先後交付2萬元、5萬元、5萬元、5
    萬元之款項與謝明宏；謝明宏即以前揭方式接續向鄭勝雄詐
    取17萬元得手。　
三、案經鄭勝雄訴由臺灣臺南地方檢察署檢察官偵查起訴。
    理  由
一、按本件被告謝明宏所犯均為死刑、無期徒刑、最輕本刑3年
    以上有期徒刑以外之罪，亦均非高等法院管轄之第一審案件
    ，其於準備程序中就被訴事實均為有罪之陳述，經告知簡式
    審判程序之旨，並聽取檢察官、被告之意見後，本院合議庭
    依刑事訴訟法第273條之1第1項規定裁定進行簡式審判程序
    ，是本案之證據調查，依同法第273條之2規定，不受同法第
    159條第1項、第161條之2、第161條之3、第163條之1，及第
    164條至第170條所規定證據能力認定及調查方式之限制，合
    先敘明。
二、上開犯罪事實，業據被告於警詢、偵查、本院準備程序及審
    理中均坦承不諱，並經告訴人即被害人鄭勝雄於警詢、偵查
    中指述明確（偵卷㈠即臺灣臺南地方檢察署109年度他字第36
    33號卷第37至41頁、第63至64頁），且有被告簽收告訴人所
    交款項之收據在卷可稽（偵卷㈠第9頁），堪認被告任意性之
    自白確均與事實相符；是本件事證明確，被告上開犯行均洵
    堪認定，應予依法論科。　
三、論罪科刑：
  ㈠被告如事實欄「一」所示之行為後，刑法第336條第2項業務
    侵占罪之規定固於108年12月25日修正公布施行，同年月27
    日生效，惟該次修正並未更動業務侵占罪之構成要件，僅將
    法定刑由原定之「處6月以上、5年以下有期徒刑，得併科（
    銀元）3千元以下罰金」，異動為「處6月以上5年以下有期
    徒刑，得併科9萬元以下罰金」；其中修正前規定得併科（
    銀元）3千元以下罰金部分，依刑法施行法第1條之1第1項、
    第2項前段規定之適用結果，即得併科9萬元以下罰金，修正
    意旨亦係依前開規定換算調整罰金數額，使刑法分則各罪罰
    金數額具內在邏輯一致性，是修正前、後該項規定之規範內
    容及刑度並未變更，對被告尚無有利或不利之情形，無庸為
    新、舊法之比較，先予指明。
  ㈡被告原係不動產仲介人員，負責不動產買賣之居間及代收、
    保管、移交相關款項等工作，並於108年10月間辦理本件房
    屋買賣之居間業務，為從事業務之人；其基於上開業務關係
    而經手、保管之斡旋金，自屬其業務上所持有之物。被告如
    事實欄「一」所示之行為，係以易持有為所有之意思，擅自
    花用其向告訴人收取而保管之斡旋金3萬元，即係以所有人
    自居而任意處分其所持有之他人款項，核其所為係犯刑法第
    336條第2項之業務侵占罪。
  ㈢被告於事實欄「二」所示之時、地，另以佯稱須增加斡旋金
    之詐術，致告訴人陷於錯誤而再交付共17萬元之款項，核其
    所為則係犯刑法第339條第1項之詐欺取財罪；又被告於前揭
    犯行中固有陸續施以詐術，使告訴人誤信為真而分次交付款
    項之舉動，然其此等舉動係為達詐得款項之目的，於密接之
    時間、以相同之詐術內容所為，主觀上應係基於單一之詐欺
    取財犯意，各舉動之獨立性甚為薄弱，在刑法評價上以視為
    數個舉動之接續施行，合為包括之一行為予以評價，較為合
    理，屬接續犯，僅論以一罪。
  ㈣被告如事實欄「一」所示之業務侵占犯行，及如事實欄「二
    」所示之詐欺取財犯行，因犯意有別，行為殊異，應予分論
    併罰。
  ㈤爰審酌被告尚值壯年，仍不思循正途賺取所需，僅因貪圖私
    利，即藉由從事不動產買賣之居間業務之機會先後違犯上開
    犯行，所為致告訴人受有財產上之損害，對民眾財產安全及
    社會交易秩序亦均造成危害，殊為不該，更可見其無視法紀
    ，漠視他人之財產權益；且被告犯後雖已賠償告訴人4萬元
    ，復與告訴人經本院臺南簡易庭調解成立，承諾分期繼續賠
    償告訴人，然被告自調解成立後卻未依約給付，有告訴人之
    陳述、調解筆錄及本院電話紀錄表附卷可參（本院卷第107
    頁、第139至140頁、第145頁、第177頁），其彌補犯罪所生
    損害之誠意實仍有不足；惟念被告前無刑事前案紀錄，素行
    尚佳，犯後亦坦承犯行不諱，並無矯飾之情；兼衡被告自陳
    學歷為高中畢業，現從事粗工工作，育有2子均已成年，須
    扶養母親、弟弟（參本院卷第170頁）之智識程度、家庭生
    活狀況等一切情狀，分別量處如主文所示之刑，及均諭知易
    科罰金之折算標準。並考量被告所犯罪名雖有不同，但均係
    利用本件房屋買賣之居間機會對告訴人違犯，侵害法益相同
    ，罪質相近，故整體評價被告應受矯治之程度定如主文所示
    之應執行刑，暨諭知應執行刑之易科罰金折算標準，以示懲
    儆。
  ㈥被告與告訴人雖經調解成立，但被告迄未能按調解內容履行
    ，顯見其並未重視在法院成立之調解結果，態度消極，為免
    被告心存僥倖，應認尚有執行刑罰以促被告警惕之必要，不
    宜逕為緩刑之宣告。 
四、被告因本件犯行所得之款項固均屬其犯罪所得，本應依刑法
    第38條之1第1項前段、第3項規定宣告沒收或追徵價額；惟
    因被告已先賠償告訴人4萬元，且其與告訴人亦經調解成立
    ，有如前述，是被告雖尚未實際給付全部賠償，但仍依調解
    結果負有給付義務，若再予宣告沒收上開犯罪所得，顯有過
    苛之虞，依刑法第38條之2第2項規定不予宣告沒收，附此敘
    明。 
據上論斷，應依刑事訴訟法第273條之1第1項、第299條第1項前
段，刑法第336條第2項、第339條第1項、第41條第1項前段、第8
項、第51條第5款，刑法施行法第1條之1第1項，判決如主文。
本案經檢察官林慧美提起公訴，檢察官林容萱到庭執行職務
中　　華　　民　　國　　110 　年　　5 　　月　　6 　　日
　　　　　　　　　      刑事第四庭   法　官　 蔡盈貞
以上正本證明與原本無異。
如不服本判決應於收受本判決後20日內向本院提出上訴書狀，並
應敘述具體理由。其未敘述上訴理由者，應於上訴期間屆滿後20
日內向本院補提理由書狀（均須按他造當事人之人數附繕本）「
切勿逕送上級法院」。 
　　　　　　　　　　　　　　　　　   書記官 　林耿慧　
中　　華　　民　　國　　110 　年　　5 　　月　　6 　　日
附錄所犯法條：
刑法第336條
對於公務上或因公益所持有之物，犯前條第1項之罪者，處1年以
上7年以下有期徒刑，得併科15萬元以下罰金。
對於業務上所持有之物，犯前條第1項之罪者，處6月以上5年以
下有期徒刑，得併科9萬元以下罰金。
前二項之未遂犯罰之。

刑法第339條　　　
意圖為自己或第三人不法之所有，以詐術使人將本人或第三人之
物交付者，處5年以下有期徒刑、拘役或科或併科50萬元以下罰
金。
以前項方法得財產上不法之利益或使第三人得之者，亦同。
前二項之未遂犯罰之。